【裁判字號】    90,上更(一),311
【裁判日期】    901016
【裁判案由】    業務過失致死
【裁判全文】
臺灣高等法院臺中分院刑事判決                  九十年度上更(一)字第三一一號
      上  訴  人  臺灣台中地方法院檢察署檢察官
      上  訴  人
      即  被  告  乙○○
右列上訴人因被告業務過失致死案件，不服臺灣台中地方法院民國八十七年十二月三
十日第一審判決（八十七年度交訴字第一二四號，起訴案號：臺灣台中地方法院檢察
署八十七年度偵字第一三七九三、一五一七八號），提起上訴，本院判決如左：
      主    文
原判決撤銷。
乙○○從事業務之人，因業務上之過失致人於死，處有期徒刑壹年貳月。
      事    實
一、乙○○係台中縣大甲鎮○○路七九之一號登基建材行之貨車司機，平日駕駛貨車
    擔任送貨員，為從事駕駛業務之人，其於民國（下同）八十七年五月十一日下午
    五時許，駕駛由登基建材行所有車牌號碼為ＯＸ－七○七五之自小貨車沿台中縣
    外埔鄉○○村○○路，由西往東方向行駛，途經該路十二號前，竟疏未注意該路
    段之速限為四十公里以下，竟貿然以六、七十公里之速度超速行駛，另汽車行駛
    時，駕駛人應注意車前狀況，作隨時停車之準備並採取必要之安全措施，依當時
    情形，天候及能見度均良好，並無不能注意之情形，竟未注意車前狀況，並未隨
    時採取必要之煞避措施，致撞擊未經監護、擅自橫越馬路欲至對面找祖母林蘇繡
    娥之幼童林彥廷（八十三年九月十九日生）及林彥銘（八十二年七月二十八日生
    ）兄弟，林彥廷因而受有顱內出血之傷害，雖經送醫急救，仍因傷重，延至同日
    下午六十二十分許死亡，林彥銘則受有開放性粉碎性顱骨骨折、大腿骨骨折、腹
    部撕裂傷之傷害（傷害部分未據告訴）。乙○○隨後陪同護送受傷之幼童至台中
    縣大甲鎮光田綜合醫院大甲分院治療時，台中縣警察局大甲分局安定派出所警員
    丁○○到肇事現場時，有人告知肇事者送傷者（應是陪同傷者）到醫院，其即趕
    到醫院，到醫院時是穿制服，其見被告滿身是血，即問是否為肇事者，被告說是
    ，而破案。
二、案經臺中縣警察局大甲分局安定派出所報告臺灣臺中地方法院檢察署檢察官相驗
    後經檢察官自動檢舉偵查起訴。
      理    由
一、訊據上訴人即被告乙○○（下稱被告）對於八十七年五月十一日下午五時許，駕
    駛車牌號碼ＯＸ－七○七五號自用小客車沿台中縣外埔鄉○○村○○路，由西往
    東方向行駛，途經該路十二號前，以時速六、七十公里之過快速度撞擊橫越馬路
    之幼童林彥廷及林彥銘兄弟，致林彥廷送醫後死亡之事實坦白承認，並有道路交
    通事故調查報告一紙、照片十三張在卷可考（見相驗卷第六－九頁、第二十一－
    二十三頁），又被害人林彥廷確係因本件車禍而顱內出血受傷，送醫後死亡，林
    彥銘則受有前述傷害之事實，亦經檢察官督同法醫師相驗屬實，有卷附勘驗筆錄
    、相驗屍體證明書、驗斷書、光田醫院大甲分院診斷證明書各一份在卷足按（見
    相驗卷第十－十三頁、第十六－十八頁、第二十頁）。被告雖辯稱其有託太太的
    鄰居報案。然被告又自承沒有說其是肇事者。警員丁○○亦到庭結證，其到現場
    時有人告知肇事者到醫院，其趕到醫院時，看到被告全身是血，其問被告是否肇
    事者，被告說是，當時其有穿制服等情。其於本院前審亦結證，道路交通事故肇
    事者是誰，去醫院才知道乙○○是肇事者等情。綜此，足認被告於託太太鄰居報
    案時，並未表明其為肇事者，係警察據報肇事者去醫院，其追蹤而至，發現被告
    滿身是血，而疑被告為肇事者，加以訊問，被告始坦白承認。故該道路交通事故
    調查報告表雖載明被告係報案人，顯係出於誤會，並不能據以認定被告係自首，
    而被告縱曾託太太的鄰居報案，然既自承未報稱其係肇事者，亦不合自首之要件
    ，應予指明。本件經原審送台灣省台中縣區車輛事故鑑定委員會鑑定，據該會以
    中縣鑑字第八七七四三號意見書表示意見：「1.乙○○駕駛自小貨車嚴重超速，
    於距岔路口數十公尺前即已預見孩童穿越車道，因車速過快重撞孩童，為肇事主
    因。2.林彥廷、林彥銘穿越車道未儘注意，為肇事次因。」（見原審卷第二十頁
    ），亦認為被告行車車速過快，為肇事主因。
二、按汽車行車速度，須依標誌之規定，無標誌者，在市區道路，時速不得超過四十
    公里，在郊外道路時速不得超過六十公里；且汽車行駛時，駕駛人應注意車前狀
    況，作隨時停車之準備並採取必要之安全措施，道路交通安全規則第九十三條第
    一項第一款、第九十四條第三項分別定有明文。被告應能注意上開規定，竟嚴重
    超速，致於岔路口數十公尺前即以遇見孩童穿越車道而踩剎車，仍因車速過快不
    慎重撞穿越車道之孩童，且依當時情形，天候及能見度均佳，並無不能注意之情
    形，被告自有過失，而被告之過失行為與被害人林彥廷之死亡間，具有相當因果
    關係，被告犯行洵堪認定。復查本件車禍肇事後，林彥銘受傷部分，受傷者林彥
    銘之法定代理人丙○○迄未表示告訴，公訴人之犯罪事實欄亦未記載此項事實、
    證據並所犯法條欄亦未予列載，故應認未經起訴，本院自無從加以論究，合予敘
    明。另依偵查卷附台中縣外埔鄉公所八七外鄉民字第０七九六五號刑事事件調解
    不成立移送偵查書所載，其聲請調解書之聲請人為被告乙○○，故自無告訴乃論
    之刑事事件，經調解不成立，：：：經移請該管檢察官偵查，視為於聲請調解時
    已經告訴之情形可言，亦併此敘明。
三、查被告為貨車司機，擔任送貨員，平日以駕駛貨車運送貨物為業，駕駛為其日常
    生活職業，乃從事業務之人，其於執行業務中肇事致一人於死。核其所為，係犯
    刑法第二百七十六條第二項之業務過失致人於死罪。原審以被告罪證明確，依法
    論罪科刑，固非無見，惟查：原審誤認為被告自首，予以減刑，尚有未洽。公訴
    人上訴意旨執此指摘原判決不當，為有理由。應由本院撤銷改判。爰審酌被告過
    失之程度為此次車禍之主要原因、被害人亦有過失為此次車禍之次因及被告於肇
    事後迄未與被害人家屬達成民事和解賠償損害等一切情狀量處如主文第二項所示
    之刑。
據上論斷，應依刑事訴訟法第三百六十九條第一項前段、第三百六十四條、第二百九
十九條第一項前段，刑法第二百七十六條第二項，罰金罰鍰提高標準條例第一條前段
，判決如主文。
本案經檢察官甲○○到庭執行職務。
中      華      民      國      九十     年       十      月     十六   日
                                    臺灣高等法院臺中分院刑事第七庭
                                          審判長法  官  林  榮  龍
                                                法  官  謝  說  容
                                                法  官  黃  日  隆
右正本證明與原本無異。
如不服本判決應於收受送達後十日內向本院提出上訴書狀，其未敘述上訴之理由者並
得於提起上訴後十日內向本院補提理由書（均須按他造當事人之人數附繕本）。
                                                書記官  林  端  容
中      華      民      國      九十     年       十      月     十八   日
                        Ｉ


司法院資訊處製作；財團法人民間司法改革基金會備份。
